【裁判字號】    92,交抗,320
【裁判日期】    920425
【裁判案由】    違反道路交通管理處罰條例
【裁判全文】
臺灣高等法院刑事裁定                            九十二年度交抗字第三二０號
    抗告人即
    受處分人    甲○○
右抗告人因違反道路交通管理處罰條例案件，不服台灣桃園地方法院中華民國九十二
年一月十五日裁定（九十一年度交聲字第二六六號），提起抗告，本院裁定如左：
    主  文
抗告駁回。
    理  由
一、本件抗告意旨略以：抗告人於民國九十一年二月五日十六時五十七分許，駕駛車
    號Ｌ五─七二四六號自小客車，行駛經中山高速公路南下四十四點三二公里處，
    適值擁塞路段，幾乎沒有車速，雙方於警訊時也異口同詞稱當時車速約時速十、
    十二、十五公里而已，甚至於製作筆錄警員先生啼笑皆非：什麼！什麼！這要如
    何寫！到底多少？十五公里好了啦！於是才記載車速十五公里，我車當時也保持
    一個車身左右的行車距離，已屬合情、合理、合法，也符合事實。事實上，本車
    當時也有按規定保持行車安全距離，可查照當時雙方警訊筆錄，絕無不實之情事
    ，且當時對方即陳玉峰係藉故敲竹槓，先要脅索價五千元，再降價為三千元，眼
    見對方光天化日之下，蠻橫無理的勒索，為了儘快解決僵局與困擾，才主動報警
    處理。由上可知，就是因為在高速公路上『有保持行車安全距離』，發生意外才
    能使對方車輛毫髮無損傷。亦因如此，本案被台灣省桃園縣區車輛行車事故鑑定
    委員會退件不予鑑定。又陳玉峰既堅稱其車有所損壞，何以至今事隔近一年，仍
    未向抗告人索賠求償？顯見陳玉峰稱我車追撞其車等語，不足採信，為此提起抗
    告云云。
二、按汽車行駛高速公路，前後兩車間之行車安全距離，在正常天候狀況下，依左表
    之規定（小型車，時速一百公里為五十公尺，時速九十公里為四十五公尺，時速
    八十公里為四十公尺，時速七十公里為三十五公尺，時速六十公里為三十公尺）
    ，為高速公路交通管制規則第六條第一項所明文規定，該規則對於時速在六十公
    里以下，前後兩車間究應保持多少公尺之最小距離始為行車安全距離，雖未定有
    明文，然依道路交通安全規則第九十四條第一項規定：「汽車在同一車道行駛時
    ，除擬超越前車外，後車與前車之間應保持隨時可以煞停之距離。」，是汽車行
    駛高速公路，在正常天候狀況下，如時速在六十公里以下時，前後兩車間之行車
    安全距離仍應為隨時可以煞停之距離；又汽車行駛於高速公路或設站管制之道路
    ，而不遵管制之規定者，處汽車駕駛人新台幣三千元以上六千元以下罰鍰，為道
    路交通管理處罰條例第三十三條第一項所明文規定，先予敘明。
三、經查：
    (一)抗告人於九十一年二月五日十六時五十七分許，駕駛車牌號碼Ｌ五─七二四六
      號自小客車，行駛經中山高速公路南下四十四公里又三百公尺處，在內側車道
      自後碰撞前方由陳玉峰所駕駛七Ｍ─一八七一號自小客車之車後保險桿，造成
      抗告人所駕駛之前開自小客車車頭輕微受損，碰撞發生後，雙方駕駛人均有下
      車查看等情，為抗告人於警訊中自承在卷（見原審卷第二十九頁背面），並於
      聲明異議狀承認有發生意外（其略稱發生意外才能使對方車輛毫髮無損傷云云
      ），而前開情節及陳玉峰所駕駛之自小客車車後保險桿部位輕微受損，並據證
      人陳玉峰於警訊及原審囑託臺灣高雄地方法院於九十一年八月七日訊問時證述
      在卷（其於警訊稱：我所駕駛之小客車之後保險桿被撞而表皮油漆受損‧‧‧
      我車後就被一輛Ｌ五─七二四六號追撞到我車後保險桿處‧‧‧我們雙方當事
      人均下車查看並等警方人員來處理等語【見原審卷第三十頁背面警訊筆錄】，
      其於臺灣高雄地方法院訊問時稱：當時在中山高的林口下坡路段，有塞車，我
      開在內側車道，塞車所以沒有動，後面的車就從後面追撞上來，當時我沒有行
      進，我腳踩煞車，是在靜止狀態被撞的，我的車速為零，對方車速多少我不知
      道‧‧‧我們二部車都有受損，我的車後方保險桿只有掉漆，對方的車引擎蓋
      板金突起，其他部分我沒有仔細看，明顯的部分就是引擎蓋等語【見原審卷第
      五十九頁】），且至現場處理之國道公路警察局第一警察隊劉文哲警員於原審
      九十一年八月十二日訊問時，亦到庭結證稱：他們所碰撞的位置在前車後面，
      碰撞很輕微等語（見原審卷第四十九頁、五十頁），此外，並有警製之道路交
      通事故調查報告表、現場及二車受損照片正本共四張在卷可稽（見原審卷第三
      十四、三十五頁）；且倘本件舉發當時抗告人所駕駛之前開自小客車未自後追
      撞到前開七Ｍ─一八七一號自小客車，該車駕駛人陳玉峰與抗告人何需下車查
      看？堪認抗告人所駕駛之前開自小客車確實自後碰撞到前開由陳玉峰所駕駛七
      Ｍ─一八七一號自小客車之車後保險桿無誤，抗告人所辯未發生碰撞云云，顯
      無足採。
    (二)又抗告人雖辯稱就是因為伊在高速公路上『有保持行車安全距離』，發生意外
      才能使對方車輛毫髮無損傷云云，然如前所述，抗告人於警訊自承其前開自小
      客車車頭輕微受損等語，證人陳玉峰於警訊稱其所駕駛之前開自小客車後保險
      桿部位輕微受損，於臺灣高雄地方法院訊問時更具體證稱：我們二部車都有受
      損，我的車後方保險桿只有掉漆，對方的車引擎蓋板金突起，其他部分我沒有
      仔細看，明顯的部分就是引擎蓋等語，且依證人劉文哲警員於現場所拍之二車
      車損照片（即原審卷第三十五頁之照片）所示，七Ｍ─一八七一號自小客車之
      後保險桿確有因碰撞所產生之掉漆現象，Ｌ五─七二四六號自小客車之前方引
      擎蓋確有稍微突起，核與證人陳玉峰所述相符，足認抗告人所駕駛之前開自小
      客車在追撞七Ｍ─一八七一號自小客車後，確實造成二車輕微受損無誤，是抗
      告人所辯對方車輛毫髮無損傷云云，顯不足採。
    (三)抗告人所駕駛之前開自小客車於前開舉發時、地，既自後追撞前車，並造成前
      車及其自己所駕駛之汽車受損，縱其當時確有採取煞停之措施，所以僅造成二
      車輕微受損，然既已發生追撞，顯見抗告人之駕車於當時與前車所保持之距離
      並未達足於煞停之距離，是其駕車於高速公路，不依規定保持行車安全距離之
      違規情事已堪認定。
    (四)至於抗告人雖主張如證人陳玉峰所駕駛之七Ｍ─一八七一號自小客車如有受損
      ，為何從案發製作筆錄至今，陳玉峰從未向伊求償，且九十一年十一月五日十
      三時二十五分桃園縣區車輛行車事故鑑定委員會開會，陳玉峰也無故不到場，
      綜上可見，伊所言屬實，並要求與證人陳玉峰當面對質，請其提出維修證明云
      云，惟如前所述，本件交通違規之情事已明，且衡之每個人對於事務之價值觀
      本即不盡相同，實難僅以證人陳玉峰至今未對抗告人為任何求償之舉動，或未
      曾提出汽車之維修證明，或不出席桃園縣區車輛行車事故鑑定委員會之會議，
      即遽認證人陳玉峰所述不可採，是原審認抗告人此部分之主張尚不足為其有利
      認定之依據，亦無再傳訊證人陳玉峰之必要；又上開鑑定委員會，係因陳玉峰
      未列會說明，認肇事情形不明，故未予鑑定，非如抗告人所述，係遭該鑑定委
      員會退件，附此敘明。
四、原審因認原處分機關依上開規定裁處抗告人罰鍰新臺幣三千元，並予記違規點數
    一點，核無違誤，乃裁定駁回抗告人在原審之異議，經核原裁定認事用法，尚無
    違誤。抗告人仍執前詞指摘原裁定不當，為無理由，應予駁回。
據上論結，應依道路交通管理處罰條例第八十九條，刑事訴訟法第四百十二條，裁定
如主文。
中      華      民      國    九十二    年      四      月    二十五    日
                              臺灣高等法院交通法庭
                                  審判長法  官  陳  祐  治
                                        法  官  王  炳  梁
                                        法  官  楊  炳  禎
右正本證明與原本無異。
不得再抗告。
                                        書記官  廖  素  花
中      華      民      國    九十二    年      四      月    二十九    日


司法院資訊處製作；財團法人民間司法改革基金會備份。
